【裁判字號】    98,審訴,4802
【裁判日期】    990421
【裁判案由】    毒品危害防制條例
【裁判全文】
臺灣高雄地方法院刑事判決            98年度審訴字第4802號
公  訴  人  臺灣高雄地方法院檢察署檢察官
被      告  甲○○
上列被告因違反毒品危害防制條例案件，經檢察官提起公訴（98
年度毒偵字第6575號），被告就被訴事實為有罪之陳述，經告知
簡式審判程序之旨，並聽取被告與公訴人之意見後，本院合議庭
裁定由受命法官獨任進行簡式審判程序，本院判決如下：
    主  文
甲○○持有第二級毒品純質淨重二十公克以上，累犯，處有期徒
刑拾月；扣案如附表一、二所示之第一級毒品海洛因陸包、第二
級毒品甲基安非他命伍包，均沒收銷燬之；扣案如附表三所示之
物，均沒收之。
    事  實
一、甲○○前於民國95年間，因施用毒品案件，經本院裁定送觀
    察、勒戒後，認無繼續施用毒品之傾向，於95年3 月1 日觀
    察勒戒執行完畢釋放，由臺灣高雄地方法院檢察署檢察官以
    95年度毒偵字第1109號不起訴處分確定。又於95年間，因施
    用毒品案件，經臺灣臺東地方法院以95年度訴字第95號、本
    院以95年度訴字第4349號，各判處有期徒刑8 月、4 月、7
    月、3 月確定，嗣經裁定減刑為有期徒刑4 月、2 月、3 月
    15日、1 月15日，且定應執行刑有期徒刑10月確定，並於96
    年7 月16日執行完畢。詎甲○○仍不知悔改，竟基於同時持
    有第一、二級毒品之犯意，明知某真實年籍、姓名均不詳綽
    號「阿龍」之成年男子所兜售之白色粉末及晶體，係經政府
    明令公告查禁之第一級毒品海洛因與第二級毒品甲基安非他
    命，仍於98年9 月中旬某日，在設於高雄縣中正路之電子遊
    藝場內，以新臺幣（下同）1 萬元之價格，向該綽號「阿龍
    」之成年男子同時購買如附表一所示之第一級毒品海洛因6
    包以及如附表二所示合計純質淨重達10公克以上之第二級毒
    品甲基安非他命5 包，而持有之，並於98年10月月7 日晚間
    某時許，在其停放於高雄縣大寮鄉○○路段之車輛內，以將
    第一級毒品海洛因及第二級毒品甲基安非他命同時摻入香菸
    後，吸食含有海洛因與甲基安非他命成分煙氣之方式，同時
    施用第一級毒品海洛因與第二級毒品甲基安非他命1 次。嗣
    於98年10月8 日凌晨1 時30分許，在高雄縣大寮鄉○○路「
    陽明山莊」地下室停車場內，因另案通緝為警查獲，並在甲
    ○○駕駛之車牌號碼4680- UM號之自用小客車內，以及其位
    於高雄縣大寮鄉○○路391 號10樓租屋處，扣得甲○○持有
    如附表一所示之第一級毒品海洛因6 包、附表所示之第二級
    毒品甲基安非他命5 包，以及其所有而供其施用第一級毒品
    海洛因與第二級毒品甲基安非他命所用如附表三編號1 至9
    所示之物，另扣得甲○○所有而與本件持有、施用第一、二
    級毒品犯行無關如附表四所示之物後，並徵得其同意採尿送
    驗結果呈嗎啡、可待因、甲基安非他命陽性反應，始獲上情
    。
二、案經屏東縣政府警察局移送臺灣高雄地方法院檢察署檢察官
    偵查起訴。
    理  由
一、本件被告甲○○所犯係死刑、無期徒刑、最輕本刑為3 年以
    上有期徒刑以外之罪，其於準備程序中就被訴事實為有罪之
    陳述，經本院告知簡式審判程序之旨，並聽取公訴人及被告
    意見後，合議庭裁定由受命法官獨任進行簡式審判程序，合
    先敘明。
二、訊據被告對於上揭時、地，同時持有如附表一所示之第一級
    毒品海洛因以及如附表二所示純質淨重達20公克以上之第二
    級毒品甲基安非他命後，進而同時施用第一級毒品海洛因與
    第二級毒品甲基安非他命之事實，供承不諱；而被告為警查
    獲所採之尿液檢體，經送台灣檢驗科技股份有限公司以酵素
    免疫分析法及氣相層析質譜儀法檢驗結果，呈現可待因、嗎
    啡、甲基安非他命陽性反應，此有該公司98年10月26日濫用
    藥物尿液檢驗報告暨屏東縣政府警察局刑警大隊（肅竊小組
    ）偵辦毒品案尿液送驗受檢人真實姓名代號對照表（代碼：
    屏警刑肅竊第00000000號）各1 份附卷可稽；且在被告駕駛
    之自用小客車內扣得之白色粉末4 包，以及在被告前揭租屋
    處扣得之白色粉末2 包，合計6 包均送法務部調查局鑑定結
    果，確含有第一級毒品海洛因成分（詳如附表一所示），而
    在被告駕駛之自用小客車內扣得之晶體3 包，以及在被告前
    揭租屋處扣得之晶體2 包，合計5 包均送高雄醫學大學附設
    中和紀念醫院鑑定結果，確含有第二級毒品甲基安非他命成
    分（詳如附表二所示）無訛，純質淨重合計24.841公克（計
    算式＝17.904公克＋2.948 公克＋2.261 公克＋1.594 公克
    ＋0.134 公克），此有法務部調查局濫用藥物實驗室99年1
    月12日鑑定書1 份、高雄醫學大學附設中和紀念醫院99年3
    月9 日檢驗報告5 份在卷可佐；此外，復有被告所有而供其
    施用第一級毒品海洛因與第二級毒品甲基安非他命所用如附
    表三所示之物，扣案可憑。本案事證明確，被告持有第二級
    毒品純質淨重20公克以上之犯行，堪以認定，應予依法論科
    。
三、論罪科刑：
  (一)按毒品危害防制條例第4 條、第11條、第11條之1 、第17條
    、第20條、第25條等條文，業於98年5 月，經修正通過，於
    同年月20日經總統公布。按法規之制定與法規之修正，如有
    特定生效日之必要者，依中央法規標準法第14條或第20條第
    2 項準用第14條之規定，應分別特定施行日期。法規制定或
    前次修正基於特殊因素所特定之施行日期，並不適用於日後
    修正或再次修正之條文。法律之制定或修正，若未明定施行
    日期者，中央法規標準法雖未規定應自何時生效，然法律既
    經制定或修正並經總統公布，自應依一般原則，自公布日起
    算至第3 日發生效力。本件98年5 月20日修正公布之毒品危
    害防制條例部分條文，並未特定其施行日期。雖該條例於制
    定時，於第36條規定：「本條例自公布後6 個月施行」，然
    其立法理由謂：「一依修正草案第二條第三項規定，法務部
    需會同衛生署成立審議委員會每三個月定期檢討調整毒品之
    分級及品項，而本次新增第四級毒品，有需要在新法施行前
    先經該審議會檢討後再調整公布，爰預留6 個月緩衝期，以
    利處理。二依本條例新修正之規定，有必要再訂定相關子法
    及修正相關法規，以配合本條例之施行，故亦有需要預留適
    當緩衝期，以利訂頒相關子法及相關法規之配合修正」，足
    認前開條例第36條之規定，顯係因應92年7 月9 日修正之需
    ，並不適用於本次98年5 月20日修正之條文。故本次修正條
    文既未明定其施行日期，自應依中央法規標準法第13條之規
    定，自公布日起算至第3 日發生效力。從而，被告於行為時
    ，係發生毒品危害防制條例於98年5 月20日修正，同年5 月
    22日生效之後，自應適用修正後毒品危害防制條例之規定，
    而無新舊法律比較適用之問題。
  (二)次按，「刑法第196 條第1 項之行使偽造貨幣罪，固不分所
    行使之貨幣係屬行為人自己所參與偽造者或收集自他人所偽
    造者，且該行使之輕罪，應為同法第195 條第1 項之偽造貨
    幣重罪所吸收」（參照最高法院98年度臺上字第345 號判決
    ）。基於同一理由，持有第一、二級毒品後，進而施用，如
    持有第一、二級毒品之純質淨重逾10公克或20公克以上者，
    因毒品危害防制條例第11條第3 項、第4 項所規範之持有純
    質淨重10公克或20公克以上第一、二級毒品罪之法定刑度，
    較同條例第10條第1 項、第2 項之施用第一、二級毒品罪為
    重，依重度行為吸收輕度行為法理，其施用第一、二級毒品
    之輕度行為，均應為持有第一、二級毒品之重度行為所吸收
    ，均不另論罪。
  (三)核被告所為，係犯毒品危害防制條例第11條第1 項之持有第
    一級毒品罪、同條例第11條第4 項之持有第二級毒品純質淨
    重20公克以上罪。被告同時持有第一、二級毒品部分，而一
    行為觸犯毒品危害防制條例第11條第1 項之持有第一級毒品
    罪、同條例第11條第4 項之持有第二級毒品純質淨重20公克
    以上罪，為想像競合犯，應從一重論以持有第二級毒品純質
    淨重20公克以上罪。被告同時持有第一、二級毒品後，進而
    於98年10月7 日，以摻入香菸吸食之方式，同時施用第一、
    二級毒品，參照前揭說明，被告施用級毒品之輕度行為，應
    為持有毒品之重度行為所吸收，故不另論其施用毒品罪，僅
    論以持有第二級毒品純質淨重20公克以上罪。起訴論罪法條
    雖未引用毒品危害防制條例第11條第1 項、同條例第11條第
    4 項之條文，惟於起訴事實欄已明確記載被告持有第一、二
    級毒品之犯罪事實，因其持有毒品之基本社會事實同一，爰
    依法變更起訴法條。
  (四)被告前因施用毒品案件，分別經法院各判處有期徒刑8 月、
    4 月、7 月、3 月確定，嗣經裁定減刑並定應執行刑有期徒
    刑10月確定，於96年7 月16日縮刑期滿執行完畢，有臺灣高
    等法院被告前案紀錄表1 份附卷可參，是被告於有期徒刑執
    行完畢後，5 年內故意再犯本件有期徒刑以上之罪，為累犯
    ，應依刑法第47條第1 項規定，加重其刑。
  (五)本院審酌被告前因施用毒品案件，經觀察、勒戒程序，由檢
    察官不起訴處分，再多次因施用毒品，經本院判刑入獄執行
    完畢後，仍不知悛悔，再次為本件持有第一、二級毒品後進
    而施用毒品之犯行，自戕其身，顯然缺乏戒絕毒品之決心，
    惟念及被告坦承持有以及施用第一、二級毒品之事實，且其
    持有與施用毒品行為尚未害及他人，並斟酌其持有毒品數量
    甚多等一切情狀，量處如主文所示之刑。
  (六)扣案如附表一、二之白色粉末6 包與晶體5 包，業經法務部
    調查局濫用藥物實驗室與高雄醫學大學附設中和紀念醫院鑑
    驗分屬第一級毒品海洛因與第二級毒品甲基安非他命無訛，
    已如前述，而包裝袋與其上殘留之毒品，均已難以分析剝離
    ，俱應依毒品危害防制條例第18條第1 項前段規定，不問屬
    於犯人與否，併宣告沒收銷燬之，至於送鑑耗損之海洛因粉
    末與甲基安非他命晶體，既已滅失，自無庸再予宣告沒收銷
    燬之必要。扣案如附表三所示之物，均為被告所有，且係供
    被告施用第一、二毒品罪所用，已據被告自承在卷，而被告
    施用毒品之行為，雖為持有毒品之行為所吸收，究非未犯施
    用毒品罪，爰均依刑法第38條第1 項第2 款規定，併予宣告
    沒收。至於附表四所示之物品，因客觀上並無證據顯示與本
    件被告持有、施用毒品之行為，具有直接關連，依法自均不
    得宣告沒收，附此敘明。
據上論斷，應依刑事訴訟法第273 條之1 第1 項、第299 條第1
項前段、第300 條，毒品危害防制條例第11條第1 項、第4 項、
第18條第1 項前段，刑法第11條、第55條、第47條第1 項、第38
條第1 項第2 款，判決如主文。
本案經檢察官李英霆到庭執行職務。
中    華    民    國    99    年    4     月    21    日
                  刑事第十庭  法  官  高增泓
以上正本證明與原本無異。
如不服本判決，應於收受送達後10日內向本院提出上訴書狀。
中    華    民    國    99    年    4     月    21    日
                              書記官  王淑娟
附錄本判決論罪科刑法條全文：
毒品危害防制條例第10條
施用第一級毒品者，處6月以上5年以下有期徒刑。
施用第二級毒品者，處3年以下有期徒刑。
毒品危害防制條例第11條
持有第一級毒品者，處3 年以下有期徒刑、拘役或新臺幣5 萬元
以下罰金。
持有第二級毒品者，處2 年以下有期徒刑、拘役或新臺幣3 萬元
以下罰金。
持有第一級毒品純質淨重10公克以上者，處1 年以上7 年以下有
期徒刑，得併科新臺幣1 百萬元以下罰金。
持有第二級毒品純質淨重20公克以上者，處6 月以上5 年以下有
期徒刑，得併科新臺幣70萬元以下罰金。
持有第三級毒品純質淨重20公克以上者，處3 年以下有期徒刑，
得併科新臺幣30萬元以下罰金。
持有第四級毒品純質淨重20公克以上者，處1 年以下有期徒刑，
得併科新臺幣10萬元以下罰金。
持有專供製造或施用第一級、第二級毒品之器具者，處1 年以下
有期徒刑、拘役或新臺幣1 萬元以下罰金。
附表一：
    ┌──┬────────┬──────────────┐
    │編號│物品名稱        │數量及重量                  │
    ├──┼────────┼──────────────┤
    │ 1  │第一級毒品海洛因│6 包（合計淨重16.67 公克、驗│
    │    │                │餘淨重16.61 公克、空包裝總重│
    │    │                │2.79公克、純質淨重9.92公克）│
    └──┴────────┴──────────────┘
附表二：
    ┌──┬────────┬────────────────────┐
    │編號│物品名稱        │數量及重量                              │
    ├──┼────────┼────────────────────┤
    │ 1  │第二級毒品甲基安│1 包（含包裝袋，驗前淨重22.55 公克、驗後│
    │    │非他命          │淨重22.541公克、純質淨重17.904公克）    │
    ├──┼────────┼────────────────────┤
    │ 2  │第二級毒品甲基安│1 包（含包裝袋，驗前淨重3.535 公克、驗後│
    │    │非他命          │淨重3.526公克、純質淨重2.948公克）      │
    ├──┼────────┼────────────────────┤
    │ 3  │第二級毒品甲基安│1 包（含包裝袋，驗前淨重2.618 公克、驗後│
    │    │非他命          │淨重2.609公克、純質淨重2.261公克）      │
    ├──┼────────┼────────────────────┤
    │ 4  │第二級毒品甲基安│1 包（含包裝袋，驗前淨重1.737 公克、驗後│
    │    │非他命          │淨重1.728公克、純質淨重1.594公克）      │
    ├──┼────────┼────────────────────┤
    │ 5  │第二級毒品甲基安│1 包（含包裝袋，驗前淨重0.151 公克、驗後│
    │    │非他命          │淨重0.142公克、純質淨重0.134公克）      │
    └──┴────────┴────────────────────┘
附表三：
    ┌──┬────────┬────┬─────────────┐
    │編號│物品名稱        │數量    │扣得地點                  │
    ├──┼────────┼────┼─────────────┤
    │ 1  │電子磅秤        │1台     │甲○○所有之自用小客車內  │
    ├──┼────────┼────┼─────────────┤
    │ 2  │吸管            │2支     │甲○○所有之自用小客車內  │
    ├──┼────────┼────┼─────────────┤
    │ 3  │葡萄糖          │4包     │甲○○所有之自用小客車內  │
    ├──┼────────┼────┼─────────────┤
    │ 4  │夾鏈袋          │2包     │甲○○所有之自用小客車內  │
    ├──┼────────┼────┼─────────────┤
    │ 5  │吸食器          │3組     │甲○○之租屋處            │
    ├──┼────────┼────┼─────────────┤
    │ 6  │酒精燈          │2個     │甲○○之租屋處            │
    ├──┼────────┼────┼─────────────┤
    │ 7  │電子磅秤        │2台     │甲○○之租屋處            │
    ├──┼────────┼────┼─────────────┤
    │ 8  │玻璃吸管        │1支     │甲○○之租屋處            │
    ├──┼────────┼────┼─────────────┤
    │ 9  │夾鏈袋          │1包     │甲○○之租屋處            │
    └──┴────────┴────┴─────────────┘
附表四：
    ┌──┬────────┬────┬─────────────┐
    │編號│物品名稱        │數量    │扣得地點                  │
    ├──┼────────┼────┼─────────────┤
    │ 1  │剪刀            │1支     │甲○○所有之自用小客車內  │
    ├──┼────────┼────┼─────────────┤
    │ 2  │注射針筒        │5支又1盒│甲○○之租屋處            │
    ├──┼────────┼────┼─────────────┤
    │ 3  │模具            │1組     │甲○○之租屋處            │
    ├──┼────────┼────┼─────────────┤
    │ 4  │千斤頂          │2頂     │甲○○之租屋處            │
    ├──┼────────┼────┼─────────────┤
    │ 5  │9mm 制式子彈    │110顆   │均在甲○○租屋處扣得，持有│
    ├──┼────────┼────┤子彈部分，均另案偵辦中。  │
    │ 6  │45制式子彈      │14顆    │                          │
    ├──┼────────┼────┤                          │
    │ 7  │點22制式子彈    │2顆     │                          │
    └──┴────────┴────┴─────────────┘

司法院資訊處製作；財團法人民間司法改革基金會備份。
